臺灣臺北地方法院刑事判決
110年度訴字第416號
公  訴  人  臺灣臺北地方檢察署檢察官
被      告  賴柏揚




選任辯護人  游子毅律師（法扶律師）
上列被告因違反毒品危害防制條例案件，經檢察官提起公訴（11
0年度偵字第11539號），本院判決如下：
    主  文
賴柏揚犯如附表編號一至六「罪名與宣告刑」欄所示之罪，共陸
罪，各處如附表編號一至六「罪名與宣告刑」欄所示之刑。應執
行有期徒刑陸年肆月。
未扣案之犯罪所得新臺幣參萬貳仟陸佰元沒收，如全部或一部不
能沒收或不宜執行沒收時，追徵其價額。
    事  實
一、賴柏揚明知甲基安非他命為第二級毒品，依法不得販賣，竟
    基於販賣第二級毒品以營利之犯意，先後於附表編號一至六
    「交易時間及地點」欄所示之時間、地點，以附表一編號一
    至六「毒品種類及數量」欄、「交易金額」欄所示之毒品種
    類、數量及交易金額，販賣第二級甲基安非他命予王年凱。
    嗣王年凱於民國110年2月8日22時20分許，在臺北市○○區○○
    路0段000號3樓，為警查獲持有向賴柏揚購入之第二級毒品
    甲基安非他命2包（總淨重0.9710公克），始循線查悉上情
    。
二、案經臺北市政府警察局松山分局報告臺灣臺北地方檢察署（
    下稱臺北地檢署）檢察官提起公訴。
    理  由
壹、程序方面：按被告以外之人於審判外之言詞或書面陳述，除
    法律有規定者外，不得作為證據，刑事訴訟法第159條第1項
    固有明文。惟被告以外之人於審判外之陳述，經當事人於審
    判程序同意作為證據，法院審酌該言詞陳述或書面陳述作成
    時之情況，認為適當者，亦得為證據，同法第159條之5第1
    項亦有明文。本判決所引具傳聞性質之各項供述證據，經本
    院於審判期日提示並告以要旨後，檢察官、被告賴柏揚及其
    辯護人均未於言詞辯論終結前聲明異議（見本院卷二第257
    至263頁），本院復查無該等證據有違背法定程序取得或顯
    不可信之情狀，依刑事訴訟法第159條之5第1項規定，有證
    據能力；至本件認定事實所引用之非供述證據，並無證據證
    明係公務員違背法定程式所取得，亦無刑事訴訟法第159條
    之4顯有不可信之情況與不得作為證據之情形，且經本院於
    審判期日依法進行證據之調查、辯論，被告二人於訴訟上之
    防禦權已受保障，自得為判斷之依據。
貳、實體方面：
一、認定犯罪事實所憑之證據及理由：
  ㈠上開犯罪事實，業據被告於偵查、本院準備程序及審理時均
    坦承不諱（見臺北地檢署110年度他字第3244號卷【下稱他
    卷】第135頁、本院卷一第122頁、本院卷二第263頁），核
    與證人即購毒者王年凱於警詢及偵查中證述相符（見臺北地
    檢署110年度偵字第11539號卷【下稱偵卷】第27至31頁、第
    33至39頁、他卷第121至126頁），並有LINE對話訊息截圖、
    西門綜合大樓監視器畫面擷取照片、台北晶麒大樓騎樓監視
    器畫面擷取照片、證人王年凱另案移送書、交通部民用航空
    局航空醫務中心110年3月3日航藥鑑字第0000000號毒品鑑定
    書、臺北市政府警察局松山分局110年2月8日扣押筆錄及扣
    押物品目錄表等件在卷可佐（見偵卷第47至62頁、第63至66
    頁、第67至70頁、第73至75頁、第71頁、本院卷一第140至1
    46頁），足認被告任意性自白與事實相符，應堪予採信。
  ㈡按販賣毒品之所謂販賣行為，係行為人基於營利之目的，而
    販入或賣出毒品而言，販賣毒品者。而買賣乃雙向之行為，
    不論係起因於賣家兜售，抑買家求購，且其態樣本不必限於
    以既有現存物品之交易，毒品亦然。在毒品流通網絡中，基
    於規避查緝風險，節約囤貨成本等考量，遇有買毒要約甚或
    議妥數量、價金後，始行對外洽購，乃至於就供己身施用之
    部分，一併加購，再行賣交買家者，均屬尋常可見之買賣類
    型，是以有償提供毒品者，除非別有客觀之特別情事，可資
    證明確係合資、代購或引介者等出於非圖利之意思而為外，
    本諸毒品危害防制條例遏止毒害漫流之立法宗旨，概皆可認
    其係出於營利之意而為。查本件被告為智識正常之人，對於
    甲基安非他命向為檢警機關嚴予取締當知悉甚詳，且被告與
    購毒者王年凱並無特殊情誼或至親關係，苟無利可圖，應無
    甘冒被查緝法辦重刑之極大風險販賣毒品予王年凱之理，是
    認被告主觀上確實存有以毒品交易從中牟取不法利益之營利
    犯意甚明。
  ㈢綜上所述，本案事證明確，被告犯行堪以認定，應依法論罪
    科刑。
二、論罪科刑：
　㈠核被告所為，均係犯毒品危害防制條例第4條第2項之販賣第
    二級毒品罪。被告意圖販賣而持有第二級毒品之低度行為，
    為販賣之高度行為所吸收，不另論罪。
　㈡被告就附表編號一至編號六所示各次販賣第二級毒品犯行（
    共6次），犯意各別，行為互殊，應予分論併罰。
　㈢刑之加重減輕事由：
　⒈被告前因施用毒品等違反毒品危害防制條例案件，分別經本
    院以107年度審簡字第1351號判決判處有期徒刑2月確定，臺
    灣高雄地方法院臺南分院以108年度上易字第51號判決判處
    有期徒刑6月確定，上開案件經臺灣高雄地方法院臺南分院
    以108年度聲字第462號裁定，定應執行刑有期徒刑7月確定
    ，108年10月14日易科罰金執行完畢等情，有臺灣高等法院
    被告前案紀錄表附卷可據（見本院卷二第14至17頁）。是被
    告受有期徒刑執行完畢5年以內，故意再犯本件有期徒刑以
    上之販賣第二級毒品等6罪，均為累犯。依司法院大法官釋
    字第775號解釋意旨所示，為避免發生罪刑不相當之情形，
    經本院審酌考量被告上開構成累犯之犯罪紀錄，與本案犯行
    之罪名、犯罪類型均與毒品有關，俱屬毒品危害防制條例處
    罰之行為，均係為防阻毒品蔓延，造成對個人及不特定多數
    人身體健康之危害，是兩者犯罪類型及罪質類同，且被告從
    純粹施用第二級毒品，僅對社會風氣與治安具有潛在相當危
    害，而需矯正、治療之角色，轉變至協助他人、甚或助長社
    會上施用毒品不良風氣，使毒品散布氾濫，而戕害國民身心
    健康之地位，顯見被告具有特別惡性，且對刑罰反應力薄弱
    ，爰依刑法第47條第1項規定，裁定加重其最低本刑，而無
    期徒刑不得加重，刑法第65條第1項定有明文，是被告所為
    販賣第二級毒品犯行，法定刑無期徒刑之部分，即無由加重
    其刑。　
　⒉按犯毒品危害防制條例第4條至第8條之罪而於偵查及審判中
    均自白者，減輕其刑，同條例第17條第2項定有明文，查被
    告就販賣第二級毒品犯行，於偵查、本院準備程序及審理中
    坦承不諱，業如前述，依上開說明，被告自應依毒品危害防
    制條例第17條第2項之規定，減輕其刑。且因同時有刑之加
    重及減輕事由，依刑法第71條第1項規定，先加後減之。
　⒊本案並無其他減刑事由：
　  ⑴按毒品危害防制條例第17條第1項規定：「犯第4條至第8條
      、第10條或第11條之罪，供出毒品來源，因而查獲其他正
      犯或共犯者，減輕或免除其刑。」，其立法意旨在於鼓勵
      被告具體提供其毒品上游，擴大追查毒品來源，俾有效斷
      絕毒品之供給，以杜絕毒品泛濫，祇須被告願意供出毒品
      來源之上手，因而查獲其他正犯或共犯者，即可邀減輕或
      免除其刑之寬典。所謂「供出毒品來源，因而查獲」，係
      指被告翔實供出毒品來源之具體事證，因而使有偵查（或
      調查）犯罪職權之公務員知悉而對之發動偵查（或調查）
      ，並因而查獲者而言。而其中所言「查獲」，除指查獲該
      其他正犯或共犯外，並兼及被告所指其毒品來源其事（最
      高法院100年度台上字第4787號判決參照）。復按法院非
      屬偵查犯罪之機關，故不論被告在司法警察（官）調查、
      檢察官偵查或法院審判中供出毒品來源，事實審法院僅須
      於言詞辯論終結前，調查被告之供出行為，是否已因此使
      偵查機關破獲毒品來源，而符合減免其刑之規定，以資審
      認；倘無從期待偵查機關在法院辯論終結前因而破獲，事
      實審法院未依聲請或本於職權，就被告所指毒品來源自行
      追查其他正犯或共犯，仍不能即指有應於審判期日調查之
      證據而未予調查之違法（最高法院108年度台上字第2321
      號判決意旨參照）。
　  ⑵經查，被告於警詢時供稱：我向一位綽號JERRY的男子購買
      的，是透過交友軟體Grindr認識，沒有保留對話紀錄；我
      們是當面交易，一手交錢一手交貨，交易的時間、地點、
      價格和數量我都不記得了；沒有和綽號JERRY的聯絡方式
      等語（見偵卷第23頁），復於準備程序時改稱：我有時候
      跟JERRY拿，有時候跟林宗翰拿，附表編號一所交易之毒
      品是我跟林宗翰拿的、附表編號二至六所交易之毒品也是
      跟林宗翰拿的，林宗翰的上游是JERRY，這幾次我拿毒品
      的時候，JERRY都不在等語（見本院卷一第124頁），且斯
      時被告辯護人亦辯稱：被告現在想起來他的直接上游是林
      宗翰等語（見本院卷一第126頁），然被告卻於本院審理
      程序時再度改稱：我有兩個上游，JERRY的本名是凌侍中
      ，在監獄有人認識JERRY，才知道JERRY的地址等語（見本
      院卷二第127頁），且被告之辯護人亦具狀稱：被告明確
      供出毒品來源，即包含林宗翰、凌侍中二人等語（見本院
      卷二第175頁）。由此觀之，被告原係供稱毒品來源是JER
      RY，已無任何對話訊息或聯絡方式保留，卻又改稱是6次
      販賣毒品的來源都是林宗翰，且JERRY不在現場，復在本
      院進行審理程序時始再供稱JERRY實際姓名為凌侍中，其
      毒品來源是林宗翰和凌侍中兩人，其供述顯然前後不一且
      互相矛盾，已難採信其所述為真。
　  ⑶且臺北地檢署於110年7月30日業已函覆本院：本件並無因
      被告之供述而查獲共犯或上游等語（見本院卷一第113頁
      ），臺北市政府警察局松山分局（下稱松山警局）於110
      年7月30日檢附職務報告覆本院：警方並未因賴嫌(即被告
      )之供述而查獲其他正犯或共犯等語（見本院卷一第115至
      117頁）。嗣被告於審理時供稱：JERRY本名是凌侍中乙節
      ，經本院提供予松山警局，松山警局則函覆本院稱：本案
      本分局業於110年11月23日以北市警松分刑字第110301702
      1號移請臺北地檢署偵辦在案等語，有該局110年12月20日
      北市警松分刑字第1103054564號函暨函送資料在卷可參（
      見本院卷二第189至193頁），前述函送資料亦明確載明：
      「詢據凌嫌否認上述犯行，辯稱渠不認識證人(即被告)，
      亦未販賣安非他命予其，證人所言皆非屬實」等語（見本
      院卷二第193頁），其後臺北地檢署於110年12月13日以11
      0年度偵字第34587號對凌侍中為不起訴處分，認除被告供
      述外並無其他補強證據，是無從認定凌侍中有販賣第二級
      毒品予被告之行為，有前述不起訴處分書在卷可參（見本
      院卷二第211至212頁）。復觀諸卷內亦無具體事證可認確
      由凌侍中販賣毒品予被告，自難認本案確因被告供出毒品
      來源而為查獲凌侍中，此部分自無毒品危害防制條例第17
      條第1項規定之適用。
　  ⑷就被告所供稱之林宗翰部分，據前述臺北地檢署及松山警
      局函覆資料，已難認有因被告供出毒品來源而為查獲之情
      事，且林宗翰固有經臺北地檢署起訴其分別於109年1月4
      日凌晨1時56分、109年1月5日晚間11時21分許各轉讓甲基
      安非他命2公克、3公克予被告（案號：109年度偵字第151
      58、16841號、109年度毒偵字第1911、2025號），嗣經本
      院109年審訴字第955號認上開行為犯藥事法第83條第1項
      轉讓禁藥罪，判處各3月確定在案，此有前述起訴書暨判
      決書在卷可參（見本院卷二第93至107頁），是互核附表
      「交易時間及地點」欄及「毒品種類及數量」欄所示交易
      時間和毒品數量，本案毒品交易時間遠遠晚於前述指稱林
      宗翰轉讓毒品時間近1年之久，且本案毒品交易之數量亦
      遠多於前述指稱林宗翰轉讓毒品之數量，難認兩者有何關
      聯；況被告另案於109年2月18日及109年4月25日販賣甲基
      安非他命2公克、1公克予案外人潘秉宸，亦於該案供稱係
      林宗翰以前述轉讓行為所取得毒品，進而獲得減刑之寬典
      ，有本院110年訴緝字第16號判決書附卷可稽（見本院卷
      二第79至91頁），顯見前述林宗翰所轉讓毒品早已經被告
      出售他人。是依上開事證觀之，可認被告及其辯護人所指
      稱林宗翰轉讓毒品之部分，根本與本件被告所販售予證人
      王年凱的毒品無關，自無從僅以前述林宗翰刑事判決，即
      遽認本案有毒品危害防制條例第17條第1項規定之適用。
　  ⑸被告及其辯護人固有聲請傳喚證人林宗翰，以證明被告與
      林宗翰如何向凌侍中購買毒品云云，然本件被告始終無法
      說明其於何時何地購買多少數量之毒品，甚至對於毒品上
      游為何人有前後不一致之供述，已難採信，亦無從認定林
      宗翰有與本案販賣毒品有關，況且，毒品危害防制條例第
      17條第1項之減刑事由，係檢警因被告供出而查獲，並非
      法院查獲，故自無傳喚之必要性，
　  ⑹承此，本案既然尚未因被告供出毒品來源，而查獲其他正
      犯或共犯，自無毒品危害防制條例第17條第1項規定之適
      用。
　㈣爰以行為人之責任為基礎，審酌毒品對個人及社會之危害至
    深且廣，被告漠視國家杜絕毒品犯罪之禁令與嚴刑，竟仍意
    圖營利販賣第二級毒品，嚴重戕害國民身心健康，助長毒品
    蔓延，危害社會及國家健全發展，自當受法之非難。惟念及
    被告犯後坦承犯行，尚具悔意，併考量被告販賣之毒品種類
    、數量、對價，兼衡被告於本院審理時自述其大學肄業之智
    識程度、從事雞蛋糕販售、需扶養領有殘障手冊之母親之家
    庭經濟狀況（見本院卷二第265頁），暨其犯罪動機、手段
    、素行（構成累犯部分不重複評價）等一切情狀，分別量處
    如主文第1項所示之刑，併經參酌各該罪宣告刑之總和上限
    、各刑中最長期等情形，兼衡被告犯罪之情節、不法與罪責
    程度，及對其施以矯正之必要性等情，本於罪責相當之要求
    ，依法定其應執行刑，以示懲儆。
三、沒收部分：
　　按犯罪所得，屬於犯罪行為人者，沒收之；前二項之沒收，
    於全部或一部不能沒收或不宜執行沒收時，追徵其價額，刑
    法第38條之1第1項前段、第3項分別定有明文。本件被告就
    附表編號一至六所示犯行，分別取得如附表編號一至六「交
    易金額」欄所示之對價，合計為新臺幣（下同）32,600元【
    計算式：5,800元＋5,800元＋9,000元＋3,000元＋3,000元＋6,00
    0元＝32,600元】，核屬其販賣毒品所得，自應依前揭規定宣
    告沒收，且於全部或一部不能沒收或不宜執行沒收時，追徵
    其價額。
據上論斷，應依刑事訴訟法第299條第1項前段，毒品危害防制條
例第4條第2項、第17條第2項，刑法第11條前段、第47條第1項、
第51條第5款、第38條之1第1項前段、第3項，判決如主文。
本案經檢察官王貞元提起公訴，檢察官葉惠燕到庭執行職務。
中　　華　　民　　國　　111 　年　　4 　　月　　12　　日
　　　　　　　　　刑事第十八庭  審判長法　官　宋雲淳
                                      法  官  魏小嵐
                                      法  官  范雅涵
以上正本證明與原本無異。
如不服本判決應於收受送達後20日內向本院提出上訴書狀，並應
敘述具體理由；其未敘述上訴理由者，應於上訴期間屆滿後20日
內向本院補提理由書（均須按他造當事人之人數附繕本）「切勿
逕送上級法院」。
　　　　　　　　　　　　　　　　      書記官　楊文祥
中　　華　　民　　國　　111 　年　　4 　　月　　12　　日
附錄本案論罪科刑法條全文： 
毒品危害防制條例第4條
製造、運輸、販賣第一級毒品者，處死刑或無期徒刑；處無期徒
刑者，得併科新臺幣3千萬元以下罰金。
製造、運輸、販賣第二級毒品者，處無期徒刑或10年以上有期徒
刑，得併科新臺幣1千5百萬元以下罰金。
製造、運輸、販賣第三級毒品者，處7年以上有期徒刑，得併科
新臺幣1千萬元以下罰金。
製造、運輸、販賣第四級毒品者，處5年以上12年以下有期徒刑
，得併科新臺幣5百萬元以下罰金。
製造、運輸、販賣專供製造或施用毒品之器具者，處1年以上7年
以下有期徒刑，得併科新臺幣1百50萬元以下罰金。
前五項之未遂犯罰之。

附表：
編號 購買者 交易時間及地點 毒品種類及數量 交易金額 (新臺幣) 罪名與宣告刑 一 王年凱 民國109年12月26日20時10分至15分許，在新北市○○區○○○○○0號出口外。 甲基安非他命2公克 5,800元 賴柏揚犯販賣第二級毒品罪，累犯，處有期徒刑伍年肆月。 二 王年凱 民國110年1月7日17時10分許，在臺北市○○區○○街0號捷運西門站5號出口外。 甲基安非他命2公克 5,800元 賴柏揚犯販賣第二級毒品罪，累犯，處有期徒刑伍年肆月。 三 王年凱 民國110年1月14日20時25分後某時許，在臺北市○○區○○○路00號路徒行旅旅館內。 甲基安非他命3公克 9,000元 賴柏揚犯販賣第二級毒品罪，累犯，處有期徒刑伍年陸月。 四 王年凱 民國110年1月23日17時至18時間某時許，在臺北市○○區○○街000號旅館內。 甲基安非他命1公克 3,000元 賴柏揚犯販賣第二級毒品罪，累犯，處有期徒刑伍年貳月。 五 王年凱 民國110年1月30日18時52分許，在臺北市○○區○○路0段00號西門綜合大樓1樓。 甲基安非他命1公克 3,000元 賴柏揚犯販賣第二級毒品罪，累犯，處有期徒刑伍年貳月。 六 王年凱 民國110年2月7日16時30分許，在臺北市○○區○○路000號前騎樓。 甲基安非他命2公克 6,000元 賴柏揚犯販賣第二級毒品罪，累犯，處有期徒刑伍年肆月。                 合計 32,600元